【裁判字號】    97,重上,110
【裁判日期】    970513
【裁判案由】    侵權行為損害賠償
【裁判全文】
臺灣高等法院民事判決                 97年度重上字第110號
上  訴  人  日龍木業股份有限公司
法定代理人  甲○○
訴訟代理人  葉春生律師
被  上訴人  乙○○
訴訟代理人  吳振賓律師
上列當事人間請求侵權行為損害賠償事件，上訴人對於中華民國
95年5月30日臺灣臺北法院95年度重附民字第39號刑事附帶民事
判決，提起上訴，經本院刑事庭裁定移送前來，本院於97年4月
29日言詞辯論終結，判決如下：
    主  文
原判決除確定部分外廢棄。
被上訴人應給付上訴人美金貳拾柒萬柒仟陸佰陸拾元，及自民國
95年5月24日起至清償日止，按年息5％計算之利息。
前項所命給付，於上訴人以新台幣參佰萬元供擔保後得假執行。
第一、二審訴訟費用（除確定部分外）由被上訴人負擔。
    事實及理由
一、程序方面：
  (一)被上訴人經合法通知，未於言詞辯論期日到場，核無民事訴
    訟法第386條所列各款情事，爰依上訴人之聲請，由其一造
    辯論而為判決。
  (二)按第二審訴之變更或追加，非經他造同意不得為之，但請求
    之基礎事實同一者，不在此限，民事訴訟法第446條第1項、
    第255條第1項第2款定有明文。上訴人原起訴請求被上訴人
    應給付新台幣（下同）900萬元及法定遲延利息，嗣民國97
    年4月10日本院準備期日時，變更為請求給付美金277,660元
    （見本院卷第25頁），因係基於同一之故意詐欺侵權行為事
    實而為請求，請求之基礎事實相同，又上訴人所交付予被上
    訴人者，原即美金，並非新台幣，美金復為得自由流通交易
    之外匯，故本件聲明之變更，依上開規定，毋庸被上訴人之
    同意，應予准許。
二、上訴人起訴主張：被上訴人於民國88年6月間經由原審被告
    林寶玉（此部分已確定）介紹，認識伊之實際負責人謝達游
    ，乃向謝達游佯稱其任職執行董事之亞太地區資源開發基金
    會（下稱亞太基金會）援助緬甸政府，興建價值達5,000萬
    元美金之通信設備，緬甸政府因而願將緬甸所產柚木原木交
    由該基金會轉售，伊如能購得該批原木，獲利可觀，並佯稱
    其不便出面承銷，且基金會不能經商接收信用狀，須由他人
    代為出面云云，使謝達游不疑有詐而同意合作股份為被上訴
    人20％、林寶玉10％、謝達游70％，並由謝達游負責銷售。
    被上訴人於同年7月中旬，意圖為自己不法之所有，利用不
    知情之林寶玉向謝達游誆稱：被上訴人轉告柚木已選好，已
    運至仰光港口，月底可裝船，希謝達游代尋航運公司裝運及
    做好準備工作云云；數日後又請林寶玉電話告知：緬甸政府
    為搬運柚木，須支付自原木產地至仰光港口之卡車運費及裝
    卸費，要求亞太基金會借貸50萬美金支應，然基金會不能貸
    款，要求謝達游暫時墊借，再由第1批貨款中扣抵云云。謝
    達游即於同年月30日將伊所有之資金交由其子謝仲鴻向中國
    農民銀行羅東分行、台北國際商業銀行各買美金10萬元、向
    台灣銀行購買美金77,660元，計美金277,660元，在台北縣
    九份交予被上訴人。迨謝達游於同年10月2日應被上訴人之
    要求，開立信用狀予緬甸木材商JIPHAN TARDING（下稱錦寶
    公司），竟遭退回，而請緬甸友人代為調查，發現所謂之柚
    木實為香港祥興木業公司、緬甸錦寶公司及日本SANWA（下
    稱三和公司）所承購，始知受騙。被上訴人之故意詐欺侵權
    行為，致伊受有美金277,660元損害，爰依侵權行為之法律
    關係，求為命被上訴人應給付900萬元，及自起訴狀繕本送
    達翌日起至清償日止，按年息5％計算之利息，並願供擔保
    請准宣告假執行之判決（上訴人另請求原審被告林寶玉亦應
    連帶給付上開本息部分，業經原審、本院95年度重附民上字
    第29號刑事附帶民事訴訟判決上訴人敗訴確定）。
三、被上訴人未於言詞辯論期日到場，惟據其先前所為之陳述：
    對刑事判決所認定之犯罪事實並不爭執，但上訴人所交付之
    款項已付給日本三和公司，被上訴人應無詐欺行為等語，資
    為抗辯。求為命駁回上訴人之訴。
四、原審為上訴人敗訴之判決，即駁回上訴人之訴及假執行之聲
    請。上訴人不服，提起上訴，嗣於97年4月10日變更上訴聲
    明為：(一)原判決廢棄。(二)被上訴人應給付美金277,660元及
    自95年5月24日起至清償日止，按年息5％計算之利息。(三)願
    供擔保請准宣告假執行。
    被上訴人先前所為之答辯聲明：上訴駁回。
五、本院得心證之理由：
  (一)按因故意或過失，不法侵害他人之權利者，負損害賠償責任
    ，民法第184條第1項前段定有明文。經查：
    1.本件上訴人主張被上訴人於前揭時、地，故意施用詐術之
      不法行為，致其實際負責人謝達游，以公司之資金委由其
      子謝仲鴻購買美金277,660元後，於台北縣九份地區交付
      予被上訴人，因而受有損害等情，業據其提出經濟部公司
      執照、臺灣省宜蘭縣政府營利事業登記證、合約書、外匯
      收支或交易申請書等件為證（見本院卷第13頁至第21頁，
      原本附台北地方法院檢察署90年度他字第1528號詐欺卷內
      ）；另被上訴人因上開不法行為，亦犯刑法第339條第1項
      之詐欺取財罪，經本院95年度上易字第1283號刑事判決，
      處有期徒刑1年，減為有期徒刑6月，得易科罰金確定，有
      該刑事判決可參，復經本院調閱前揭刑事卷宗查明屬實，
      足認上訴人之主張，應屬可信。
    2.次按私文書應由舉證人證其真正。但他造於其真正無爭執
      者，不在此限，民事訴訟法第357條定有明文。被上訴人
      辯稱所收受之款項已交付予日本三和公司，自無詐欺云云
      ，無非以其於上開刑事案件審理時，所提出其與三和公司
      簽訂之「中英文柚木買賣契約書」及三和公司神邊敏名義
      出具之「領收書」為證（參前揭刑事判決理由甲、二、(三)
      點以下，見本院卷第6頁、第7頁），既為上訴人所否認（
      見本院卷第25頁反面），被上訴人並不能提出積極證據以
      資證明前揭中英文柚木買賣契約書、領收書為真正，上開
      辯解，已無足取。退而言之，縱認上開中英文柚木買賣契
      約書、領收書為真正，亦屬被上訴人個人與三和公司間之
      買賣情事，與其對上訴人佯稱：係緬甸政府為支付自柚木
      原木產地至仰光港口之卡車運費及裝卸費，而要求亞太基
      金會借貸50萬美金支應云云無涉，故尚難執前揭二份無法
      證明為真正之私文書，即認被上訴人無詐欺之故意及行為
      ，故被上訴人此項抗辯，殊非足取。
    3.綜上，上訴人依民法第184條第1項前段之規定，請求被上
      訴人賠償美金277,660元之損害，即屬有據。
  (二)末按給付無確定期限者，債務人於債權人得請求給付時，經
    其催告而未為給付，自受催告時起，負遲延責任。其經債權
    人起訴而送達訴狀，或依督促程序送達支付命令，或為其他
    相類之行為者，與催告有同一之效力；遲延之債務，以支付
    金錢為標的者，債權人得請求依法定利率計算之遲延利息；
    應付利息之債務，其利率未經約定，亦無法律可據者，週年
    利率為5％，民法第229條第2項、第233條第1項前段、第203
    條分別定有明文。本件係屬侵權行為損害賠償之債，並無確
    定期限，又係以支付金錢為標的，則依上開規定，上訴人請
    求自刑事附帶民事起訴狀繕本送達翌日即95年5月24日（起
    訴狀繕本於95年5月23日送達，送達回證見原審附民卷第20
    頁）起至清償日止，按年息5％計算之利息，應予准許。
六、從而，上訴人依民法第184條第1項前段之侵權行為損害賠償
    請求權，請求被上訴人給付美金277,660元，及自95年5月24
    日起至清償日止，按年息5％計算之利息，為有理由，應予
    准許。原審就上開應准許之部分，為上訴人敗訴之判決，並
    駁回假執行之聲請，尚有未合，上訴意旨指摘原判決不當，
    求予廢棄，為有理由，爰由本院改判如主文第2項所示，並
    諭知供擔保後得假執行。
七、本件事證已臻明確，兩造其餘攻擊防禦方法與援用之證據，
    均經本院審酌後，與判決結果不生影響，爰無庸逐一論述，
    併此敘明。
八、據上論結，本件上訴為有理由，依民事訴訟法第385條第1項
    、第449條第1項、第78條、第463條、第390條第2項，判決
    如主文。
中    華    民    國    97    年    5     月    13    日
                    民事第十六庭
                        審判長法  官  沈方維
                              法  官  湯美玉
                              法  官  呂淑玲
正本係照原本作成。
被上訴人如不服本判決，應於收受送達後20日內向本院提出上訴
書狀，其未表明上訴理由者，應於提出上訴後20日內向本院補提
理由書狀（均須按他造當事人之人數附繕本）上訴時應提出委任
律師或具有律師資格之人之委任狀；委任有律師資格者，另應附
具律師資格證書及釋明委任人與受任人有民事訴訟法第466條之1
第1項但書或第2項（詳附註）所定關係之釋明文書影本。
中    華    民    國    97    年    5     月    13    日
                              書記官  明祖全
附註：
民事訴訟法第466條之1（第1項、第2項）：
對於第二審判決上訴，上訴人應委任律師為訴訟代理人。但上訴
人或其他法定代理人具有律師資格者，不在此限。
上訴人之配偶、三親等內之血親、二親等內之姻親，或上訴人為
法人、中央或地方機關時，其所屬專任人員具有律師資格並經法
院認為適當者，亦得為第三審訴訟代理人。


司法院資訊處製作；財團法人民間司法改革基金會備份。
